【裁判字號】    95,上易,2184
【裁判日期】    951227
【裁判案由】    贓物
【裁判全文】
臺灣高等法院刑事判決                95年度上易字第2184號
上  訴  人
即  被  告  甲○○
選任辯護人  莊勝榮  律師
上列上訴人因贓物案件，不服臺灣臺北地方法院95年度易字第10
00號，中華民國95年9月28日第一審判決（起訴案號：臺灣臺北
地方法院檢察署95年度偵續字第80號），提起上訴，本院判決如
下：
    主  文
上訴駁回。
甲○○緩刑貳年。
    事  實
一、甲○○係設於臺北市○○區○○路3段20之3號「上禾當舖」
    之實際負責人，明知乙○○ (所涉違反動產擔保交易法案，
    另由臺灣桃園地方法院檢察署偵辦)於民國93年11月18日持
    往質當之北豐交通股份有限公司 (下稱北豐公司)所有車牌
    號碼936-CG號營業小客車，係屬未付清價金之動產擔保交易
    法附條件買賣之標的物，乙○○並無該車之所有權，不得擅
    自質當，依交易常情足認該車係侵害北豐公司財產所得之贓
    物，竟同意收當，而予以收受。
二、案經北豐公司訴由臺灣臺北地方法院檢察署檢察官偵查起訴
    。
    理  由
一、訊據被告甲○○固坦承係「上禾當舖」之實際負責人，及有
    於上開時、地收受乙○○持往質當之車牌號碼936-CG營業小
    客車等事實，惟矢口否認有何收受贓物之犯行，辯稱：乙○
    ○當時有簽切結書，保證該車為其所有，故伊不知該車係違
    反附條件買賣之標的物，並無收受贓物之故意云云。經查：
  (一)車牌號碼936-CG號營業小客車係乙○○與北豐公司負責人丙
    ○○以動產擔保交易法所訂附條件買賣方式分期購買，價款
    尚未付清，所有權仍屬北豐公司各情，業據證人即北豐公司
    負責人丙○○於原審審理中證述屬實，並有附條件買賣契約
    書、汽 (機)車各項異動登記書、汽車新領牌照登記書及中
    國民國交通部汽車行車執照 (下稱汽車行照)各乙份在卷可
    稽。按動產擔保交易法附條件買賣之物，在價金未付清前，
    該物之所有權人仍屬出賣人，買受人僅得占有使用而已，如
    將之出質，構成該法第38條之罪，究其性質，應屬侵占之財
    產犯罪行為。乙○○將上開營業小客車質當於「上禾當舖」
    一節，為被告所是認，並有當票存根、當舖收當物品登記簿
    (即台帳)、收據、本票等在卷可參，故該車係屬違反動產擔
    保交易法第38條之贓物，應堪認定。
  (二)質當物為汽車時，當舖業首應查詢持當人是否為汽車所有權
    人，並查驗持當人之身分證件、按捺指紋；收當後應開立當
    票，正聯交持當人收質、副聯為存根，並登入台帳，以利當
    舖公會按月陳報內政部警政署刑事警察局查核等節，為當舖
    業法第14條、第15條、第22條所明定，並經證人即臺北市當
    舖同業公會理事長黃一脩於原審審理中結證明確，被告為「
    上禾當舖」之實際負責人，對此等規定自難諉為不知。然查
    ，持當人乙○○前往「上禾當舖」質當上開車輛時所持之汽
    車行照，其內頁「牌照號碼」、「服務公司或承租人」欄位
    及行照中間空白部分均有立可白塗覆痕跡，其中「牌照號碼
    」欄及行照中間空白部分各得辨示「典當」2字、「禁止在
    外典當」6字，「車主」欄載「北豐交通股份有限公司」等
    節，經檢察官於偵查中當庭勘驗屬實，有訊問筆錄在卷 (
    詳偵續卷第38頁)及該汽車行照扣案 (同上卷第41頁證物袋
    內)足憑。且被告於檢察官偵查中亦供承：伊有向乙○○索
    取計程車客運業自備車輛參與經營契約書，但乙○○未能提
    出等語（詳同上偵卷第19頁)。從而，乙○○前往質當時，
    所持之汽車行照車主係載北豐公司、並加註「禁止在外典當
    」字樣，乙○○復未能提出上揭自備車輛參與經營契約書以
    證明該營業小客車確為其所有，被告身為當舖業者，對該營
    業小客車係屬違反動產擔保交易法之贓物，焉能無所懷疑！
    又被告於93年11月18日收當時，並未依規定開立當票及登入
    台帳，迄同年12月14日警察前往查證時始行補正乙節，為被
    告所自承，並有當票存根及當舖收當物品登記簿在卷足稽，
    衡情被告收當之時，若非畏罪情虛，何需省略此重要收當手
    續以規避主管機關之查核？至乙○○固於質當時切結該營業
    小客車確為其所有及未依動產擔保交易法設定債務負擔，有
    切結書2紙附卷可參 (詳偵卷第21、26頁)。然被告收當程序
    既有上開嚴重悖異常情之處，持當人所立之切結書尚不足以
    排除系爭營業小客車為贓物之疑慮；且由此益徵被告對該營
    業小客車係屬違反動產擔保交易法之贓物有所認識，否則斷
    無多此一舉，要求持當人簽立切結書以求自保之理。被告辯
    稱：因乙○○有提出切結書，伊認為該車係陳某所有，不知
    係贓物云云，顯係嗣後卸責之詞，要難採信。本案事證已臻
    明確，被告犯行堪以認定，應予依法論科。
二、被告行為後，刑法業於94年2月2日修正公布，95年7月1日起
    施行。按行為後法律有變更者，適用行為時之法律，但行為
    後之法律有利於行為人者，適用最有利於行為人之法律，修
    正後刑法第2條第1項定有明文。此條規定係規範行為後法律
    變更所生新舊法律比較適用之準據法，本身尚無新舊法比較
    之問題，於新法施行後，應一律適用新法第2條第1項之規定
    ，為「從舊從輕」之比較。而本次法律變更，比較時應就罪
    刑有關之共犯、未遂犯、想像競合犯、牽連犯、連續犯、結
    合犯，以及累犯加重、自首減輕暨其他法定加減原因（如身
    分加減）與加減例等一切情形，綜其全部罪刑之結果而為比
    較（最高法院95年5月23日95年度第8次刑事庭會議決議參照
    ）。經查：
  (一)刑法第349條第1項關於收受贓物之規定，法定刑罰金部分，
    依修正後刑法施行法第1條之1、修正後刑法第33條第5款之
    規定，所得科處之最高額為新臺幣1萬5,000元，最低為新臺
    幣1,000元，惟依被告行為時之罰金罰鍰提高標準條例第1條
    前段、修正前刑法第33條第5款規定，本罪之罰金刑折算為
    新臺幣後，最高額雖與新法相同，惟最低額僅新臺幣3元。
    比較修正前、後之刑罰法律，自以修正前之法律較有利於被
    告。
  (二)關於易科罰金之折算標準，依被告行為時之刑法第41條第1
    項、罰金罰鍰提高標準條例第2條規定，係以銀元100元、
    200元或300元，即新臺幣300元、600元或900元折算1日；依
    修正後刑法第41條第1項，則係以新臺幣1,000元、2,000 元
    或3,000元折算1日，經比較新舊法，以被告行為時之法律對
    被告較為有利。
  (三)綜上法律修正前、後之整體比較，揆諸前揭最高法院決議及
    修正後刑法第2條第1項之「從舊從輕」原則，適用94年2月2
    日修正前之刑罰法律，對被告較為有利，自應適用修正前刑
    法及罰金罰鍰提高標準條例等相關規定。
三、核被告所為，係犯修正前刑法第349條第1項收受贓物罪。原
    審認被告罪證明確，適用刑法第2條第1項前段，修正前刑法
    第349條第1項、第41條第1項前段，罰金罰鍰提高標準條例
    第1條前段，修正前罰金罰鍰提高標準條例第2條，現行法規
    所定貨幣單位折算新臺幣條例第2條之規定，及審酌被告尚
    無前科，犯罪所得非鉅，惟犯後飾詞否認犯行，及其犯罪之
    動機、目的、手段、智識程度等一切情狀，量處拘役五十日
    ，並諭知易科罰金之折算標準。其認事用法及量刑均無不合
    ，被告上訴意旨，仍執陳詞，否認犯罪，為無理由，其上訴
    應予駁回。
四、查被告於行為後，刑法於94年2月2日修正公布，95年7月1日
    施行，有關緩刑之規定，犯罪在新法施行前，新法施行後裁
    判，緩刑之宣告，應適用新法第74條之規定，有最高法院95
    年度第8次刑事庭會議紀錄可考。查被告未曾因故意犯罪受
    有期徒刑以上刑之宣告，有本院之被告前案紀錄表可憑，經
    此罪刑之宣告，當知警惕，信無再犯之虞，本院認被告所處
    之刑，以暫不執行為當，爰併宣告緩刑二年，以啟自新。
據上論斷，應依刑事訴訟法第368條、刑法第74條第1項第1款，
判決如主文。
本案經檢察官吳國南到庭執行職務。
中    華    民    國    95    年    12    月    27    日
                  刑事第十六庭審判長法  官  葉騰瑞
                                    法  官  趙功恆
                                    法  官  莊明彰
以上正本證明與原本無異。
不得上訴。
                                    書記官  周素秋
中    華    民    國    95    年    12    月    27    日
附錄：本案論罪科刑法條全文
刑法第349條
收受贓物者，處3年以下有期徒刑、拘役或5百元以下罰金。搬運
、寄藏、故買贓物或為牙保者，處5年以下有期徒刑、拘役或科
或併科1千元以下罰金。
因贓物變得之財物，以贓物論。


司法院資訊處製作；財團法人民間司法改革基金會備份。
